臺灣高等法院刑事裁定
111年度抗字第638號
抗  告  人  臺灣桃園地方檢察署檢察官 
受  刑  人  黃宣絜（原名黃翊菱）




上列抗告人因聲請撤銷緩刑案件，不服臺灣桃園地方法院中華民
國111年4月6日裁定（111年度撤緩字第123號），提起抗告，本
院裁定如下：
    主  文
抗告駁回。                                             
    理  由
一、原裁定意旨略以：受刑人黃宣絜（下稱受刑人）前因詐欺案
    件，經臺灣桃園地方法院於民國109年6月19日以109年度審
    簡字第433號判決處有期徒刑4月，緩刑2年，於109年8月3日
    確定（下稱前案），又受刑人曾於前案緩刑前即108年10月2
    4日至108年11月15日間、108年11月22日起至108年12月8日
    間某日犯業務侵占罪，經臺灣桃園地方法院於前案緩刑期內
    之110年12月24日以110年度審簡字第474號判決各處有期徒
    刑6月共2罪，應執行有期徒刑10月，並於111年1月26日確定
    （下稱後案）等情，有上開各刑事判決書及本院被告前案紀
    錄表各1份附卷可稽，堪以認定，惟仍應審酌本件有無「足
    認原宣告之緩刑難收其預期效果，而有執行刑罰必要」之情
    形，以決定是否撤銷緩刑。查本件受刑人前案與後案所犯分
    別係詐欺取財罪及業務侵占罪，雖同屬侵害財產法益之罪，
    然其犯罪之情節、手段、罪質均非相同，參以受刑人後案係
    在前案緩刑前且於前案經檢察官於109年3月13日提起公訴前
    之108年10月24日至108年11月15日間、108年11月22日起至1
    08年12月8日間某日所犯，尚無法期待受刑人於犯後案時，
    即預知日後前案之犯罪行為將獲判緩刑之寬典，自不能驟然
    以緩刑前所犯之後案即推認原緩刑宣告難收預期效果或有執
    行刑罰之必要，故本件尚難認受刑人原宣告之緩刑難收其預
    期效果，而有執行刑罰之必要。此外，檢察官復未舉出具體
    事例佐證受刑人原受之緩刑宣告確難收其效果，而有執行刑
    罰之必要，從而，檢察官之聲請為無理由，應予駁回等語。
二、抗告意旨略以：受刑人於受緩刑宣告時，對於緩刑前已為之
    犯罪行為，亦心知肚明，因尚未為宣告緩刑之法院所知悉考
    量，因而獲得緩刑宣告，對其係屬僥倖所獲之寬典，是否得
    收矯正之效，即應有疑。又受刑人於前案106年9月起至108
    年4月止，擔任社區秘書時，以負責管理財務之便，詐領社
    區公款；後案係於108年8月19日起至108年12月18日間，在
    另外之社區擔任財務秘書，負責管理社區帳務，向社區領取
    聘用員工及辦理社區事務所需繳納之費用，卻未實際繳納而
    侵占。兩案犯罪行為雖分別構成不同之罪名，手法卻同以擔
    任財務人員為便，而將社區所需費用據為己有，且受刑人係
    在前案之偵查調查期間，仍然進行後案之犯罪行為，可認受
    刑人縱已經歷過前案之偵辦、訴訟卻仍以相似之手法犯案，
    難認其係偶發犯罪，且有何悔悟改正之情形，其顯係未經宣
    告緩刑之法院發現其犯罪慣行及同質性財產犯罪之手法情節
    ，而僥倖獲致緩刑寬典，若衡量受刑人前後案犯罪手法、所
    利用之犯罪機會、期間、所生之損害結果，其前案即不應獲
    得此緩刑之寬典，而有執行刑罰之必要，始有收矯正之效。
    原審裁定未衡酌及此，認事用法既有違誤，請將原裁定撤銷
    ，更為適當合法之裁定等語。
三、按緩刑制度設計之本旨，一方面除可避免執行短期自由刑之
    流弊外，另則在獎勵惡性較輕者，使其遷善。惟宣告緩刑時
    ，關於緩刑得否收效之資訊未必充足，俟經宣告緩刑「後」
    ，倘另有具體事證，足認受宣告者並不因此有改過遷善之意
    ，即不宜給予緩刑之寬典，此時則另以撤銷緩刑宣告之制度
    ，以資因應。刑法第75條之1第1項係採裁量撤銷主義，賦予
    法院撤銷與否之權限，其實質要件為「足認原宣告之緩刑難
    收其預期效果，而有執行刑罰之必要」，供作審認之標準。
    亦即於上述「得」撤銷緩刑之情形，應本於合目的性之裁量
    ，妥適審酌被告所犯前後數罪間，關於法益侵害之性質、再
    犯之原因、違反法規範之情節是否重大、被告主觀犯意所顯
    現之惡性及其反社會性等情，是否已使前案原為促使惡性輕
    微之被告或偶發犯、初犯改過自新而宣告之緩刑，已難收其
    預期之效果，而確有執行刑罰之必要，此與刑法第75條第1
    項所定2款要件有一具備，即毋庸再行審酌其他情狀，應逕
    予撤銷緩刑之情形完全不同。
四、經查：
　㈠受刑人前因詐欺案件，經臺灣桃園地方法院於109年6月19日
    以109年度審簡字第433號判決處有期徒刑4月，緩刑2年，於
    109年8月3日確定（下稱前案），又受刑人曾於前案緩刑前
    即108年10月24日至108年11月15日間、108年11月22日起至1
    08年12月8日間某日犯業務侵占罪，經臺灣桃園地方法院於
    前案緩刑期內之110年12月24日以110年度審簡字第474號判
    決各處有期徒刑6月共2罪，應執行有期徒刑10月，並於111
    年1月26日確定（下稱後案）等情，有上開各刑事判決書及
    本院被告前案紀錄表各1份附卷可稽，是本件受刑人於緩刑
    期前因故意犯他罪，而在緩刑期內受拘役之宣告確定，有刑
    法第75條之1第1項第1款所定情形。然是否應撤銷前案緩刑
    宣告，仍應本於合目的性之裁量，就受刑人所犯前後各罪間
    法益侵害之性質、再犯之原因、違反法規範之情節是否重大
    、受刑人主觀犯意所顯現之惡性及其反社會性等情，妥適審
    酌其是否符合「足認原宣告之緩刑難收其預期效果，而有執
    行刑罰之必要」之實質要件。
　㈡抗告意旨雖以原裁定忽略受刑人縱已經歷過前案之偵辦、訴
    訟卻仍以相似之手法犯案，難認其係偶發犯罪，且有何悔悟
    改正之情形，其顯係未經宣告緩刑之法院發現後案之犯罪行
    為，而僥倖獲致緩刑寬典，應將原裁定撤銷等語。然查，後
    案之犯罪時間點，係於前案判決諭知緩刑前，甚至於前案提
    起公訴前，受刑人未及受懲，亦未知有緩刑之機會，此與已
    知獲有緩刑寬典仍不知戒慎其行者，實屬有別，尚不得以此
    執為不利於受刑人之認定，又前、後案之犯罪手法與情節雖
    有相似之處，惟兩案之犯罪時間相隔將近7月，且後案所生
    之損害亦顯較前案輕微。況被告就前案部分，已與被害人達
    成和解；就後案部分，業已分別賠償告訴人，且其賠償金額
    高於該案侵占犯行之犯罪所得，並於犯後均坦承犯行，堪認
    受刑人在受緩刑宣告前、後均有悔改之意，其主觀顯現之反
    社會性非重，尚難以偵查機關偵查、起訴之時間不同，致繫
    屬法院時間有異，無法合併審理而分別判決，即認受刑人原
    宣告之緩刑難收其預期效果，而有執行刑罰之必要。
　㈢綜上，本院審酌前開各情，認受刑人雖於緩刑前犯業務侵占
    罪，於緩刑期內受有期徒刑6月共2罪，應執行有期徒刑10月
    之宣告確定，然無其他證據足認受刑人原宣告之緩刑難收其
    預期效果，而有執行刑罰之必要。從而，原審法院裁定駁回
    抗告人撤銷受刑人緩刑之聲請，核無違誤。本件抗告，為無
    理由，應予駁回。
據上論斷，應依刑事訴訟法第412條，裁定如主文。
中　　華　　民　　國　　111 　年　　5 　　月　　 5　　日
                  刑事第十二庭  審判長法　官   陳如玲
　　　　　　　　　　　　　　　　　　　法　官   廖建瑜
　　　　　　　　　　　　　　　　　　　法　官   魏俊明
以上正本證明與原本無異。
不得再抗告。
                                      書記官   賴尚君
中　　華　　民　　國　　111 　年　　5 　　月　　5 　　日